最高法院刑事判決　　　　　　　　　　　　　　　九十三年度台上字第六五一０號
　　上　訴　人　甲○○
　　　　　　　　乙○○
右上訴人等因違反台灣地區與大陸地區人民關係條例等罪案件，不服台灣高等法院中
華民國九十一年一月二十三日第二審判決（九十年度上訴字第二六四一號，起訴案號
：台灣新竹地方法院檢察署八十九年度偵字第一六一、一一三五號），提起上訴，本
院判決如左：
    主  文
原判決關於甲○○、乙○○違反不得使大陸地區人民非法進入台灣地區之規定部分撤
銷，發回台灣高等法院。
其他上訴駁回。
    理  由
一、撤銷發回部分（即甲○○、乙○○違反不得使大陸地區人民非法進入台灣地區之
規定部分）：
本件原判決認定上訴人甲○○、乙○○明知未經許可，不得使大陸地區人民非法進入
台灣地區，竟與綽號「老三」「老四」、自稱「韓漢霖」者（均為已成年之大陸地區
人民）、綽號「阿昌」之大陸香港地區人民及綽號「周哥」、陳國基等台灣地區之成
年男子，共同謀議使大陸地區女子非法偷渡進入台灣地區，並由綽號「周哥」提供資
金交由甲○○負責，甲○○即聯絡陳國基協助，並與乙○○於民國八十八年五月二十
九日前往大陸後，由綽號「老三」、「老四」及「韓漢霖」在大陸地區物色女子，甲
○○在大陸停留約一週後，因無預期之順利，乃先行返國，乙○○則繼續停留物色女
子，嗣乙○○因欲尋找大陸女子來台，與綽號「老三」接觸後，遭大陸公安逮捕，即
由綽號「阿昌」者負責與綽號「老三」、「老四」及「韓漢霖」聯絡，擬安排七名大
陸女子在大陸地區上船後偷渡來台，嗣綽號「阿昌」與綽號「老三」、「老四」及「
韓漢霖」聯絡後，於八十八年八月二十七日，由「韓漢霖」等安排五名大陸女子在大
陸地區上船後偷渡來台，同年月二十八日凌晨，甲○○、陳國基及「阿昌」前往桃園
市「周哥」所開設之「皇家天使」ＫＴＶ店後，陳國基在店內等候，甲○○及「阿昌
」則駕駛廂型車前往桃園市區接人，旋再載往桃園市○○路某檳榔攤交與綽號「周哥
」，由「周哥」安排在「皇家天使」ＫＴＶ店內等情。因而撤銷第一審關於甲○○違
反台灣地區與大陸地區人民關係條例及乙○○部分之判決，就上開部分改判論處上訴
人二人共同違反不得使大陸地區人民非法進入台灣地區之規定罪刑，固非無見。
惟查：(一)、偵查犯罪機關依法定程序監聽之錄音，如已踐行調查證據程序，固非不可
採為認定犯罪事實之基礎，此觀刑事訴訟法第一百六十五條之一第二項之規定自明。
又監聽錄音製作之譯文，如僅為偵查犯罪機關單方面製作，而被告或訴訟關係人對其
真實性復有爭執，法院自應依上開規定勘驗該監聽之錄音踐行調查證據之程序，以確
認該監聽錄音譯文之真實性，定其取捨，不得逕以該監聽錄音之譯文，採為認定被告
有罪之基礎。原判決認定上訴人二人有前揭犯行，係依憑通訊監察作業報告表及錄音
譯文所載內容，為其主要論據之一。然甲○○具狀辯稱：通訊監察譯文縱載有甲○○
與「阿昌」、「老四」等人電話聯絡之摘要，然其是否與監聽錄音帶所錄得之內容相
符，非無疑義，不得以之為不利甲○○等人認定之依據（原審卷第四十七頁背面）等
語，而甲○○選任辯護人並聲請原審調取該監聽錄音帶（原審卷第五十九頁），且原
審向法務部調查局新竹縣調查站函調相關通訊監察錄音帶，法務部調查局新竹縣調查
站並已檢送甲○○等通訊監察錄音帶六捲予原審（原審卷第九十八至九十九頁）。然
原審並未勘驗上開通訊監察錄音帶內容是否與錄音譯文相符，復未說明其何以不為勘
驗通訊監察錄音帶之理由，逕依錄音譯本為不利上訴人二人判決之基礎，尚有未合。
(二)、依法應於審判期日調查之證據雖已調查，而其內容未明瞭者，即與未經調查無異
，如遽行判決，仍屬應於審判期日調查之證據而未予調查，尚不得遽對被告為有利或
不利之認定。又共同正犯在犯意聯絡範圍內，始對其他共同正犯實施之行為共負其責
。乙○○否認參與前開犯行，而原判決事實欄認定：乙○○於八十八年五月二十九日
前往大陸後，由綽號「老三」、「老四」及「韓漢霖」在大陸地區物色女子，甲○○
在大陸停留約一週後，因無預期之順利，乃先行返國，乙○○則繼續停留物色女子，
嗣乙○○因欲尋找大陸女子來台，與綽號「老三」接觸後，遭大陸公安逮捕，即由綽
號「阿昌」者負責與綽號「老三」、「老四」及「韓漢霖」聯絡，擬安排七名大陸女
子在大陸地區上船後偷渡來台，嗣綽號「阿昌」與綽號「老三」、「老四」及「韓漢
霖」聯絡後，於八十八年八月二十七日，由「韓漢霖」等安排五名大陸女子在大陸地
區上船後偷渡來台；於理由欄說明：乙○○於八十八年十二月十日入境（原判決第六
頁第八行）等情，苟屬無訛。則乙○○究於何時遭大陸公安逮捕？乙○○遭大陸公安
逮捕後，其就嗣後發生之情節是否知情？是否與甲○○等人仍有共同之犯意聯絡？又
該五名大陸女子於八十八年八月二十七日，即經「韓漢霖」安排在大陸地區上船後偷
渡來台，而乙○○則於八十八年十二月十日方返回台灣地區，乙○○對上情是否確屬
知情並有共同之犯意聯絡，亦非全無疑義。而上情與本件事實如何及如何適用法律攸
關，自應詳予調查釐清論述說明，原審就上情未詳予調查釐清論述說明，逕以甲○○
雖供稱：……乙○○旋遭大陸公安逮捕，改由綽號「阿昌」與大陸聯絡，但仍不能解
免乙○○共犯之責任（原判決第六頁第十二至十四行）等情，即為不利乙○○之認定
，其查證未盡且理由欠備，遽行判決，尚有未合。上訴意旨指摘原判決關於此部分不
當，尚非全無理由。按第三審法院應以第二審判決所確認之事實為判決基礎，刑事訴
訟法第三百九十四條第一項前段定有明文。原判決上述之違背法令，影響於事實之確
定，本院無可據以為裁判，應將原判決關於此部分撤銷，發回原審法院更為審判。原
判決理由欄壹、九所載關於上訴人二人不另為無罪諭知部分，基於審判不可分之原則
，併予發回，附此敘明。
二、上訴駁回部分（即甲○○藏匿犯人部分）：
本件甲○○未聲明為一部上訴，依刑事訴訟法第三百四十八條第一項規定視為全部上
訴，合先敘明。按刑事訴訟法第三百七十六條所列各罪之案件，經第二審判決者，不
得上訴於第三審法院，法有明文。本件甲○○另犯藏匿犯人罪部分，原判決認係成立
刑法第一百六十四條第一項之罪，核屬刑事訴訟法第三百七十六條第一款之案件，依
上開說明，既經第二審判決，自不得上訴於第三審法院。甲○○竟復對此部分提起上
訴，顯為法所不許，應予駁回。
據上論結，應依刑事訴訟法第三百九十五條前段、第三百九十七條、第四百零一條，
判決如主文。
中　　　華　　　民　　　國　　九十三　　年　　 十二 　　月　　 十六 　　日
                              最高法院刑事第三庭
                                  審判長法官  董　明　霈
                                        法官  林　茂　雄
                                        法官  張　祺　祥
                                        法官  池　啟　明
                                        法官  石　木　欽
      右正本證明與原本無異
                                              書  記  官
中　　　華　　　民　　　國　　九十三　　年　　 十二 　　月　　二十三　　日
                                                                      Ｍ
